臺灣板橋地方法院民事判決　　　　　　　　　　　　　　九十三年度親字第七三號
　　原　　　告　丙○○
　　法定代理人　乙○○
　　被　　　告　甲○
　　　　　　　　丁○○
右當事人間請求確認親子子關係事件，本院判決如左：
    主      文
原告之訴駁回。
訴訟費用由原告負擔。
    事　　實
甲、原告方面：
    聲明、陳述及證據詳如民事起訴狀所載（如附件）。
乙、被告方面：
    本件未經言詞辯論，被告爰未提出任何聲明或陳述。
    理　　由
一、按原告之訴，依其所訴之事實，在法律上顯無理由者，法院得不經言詞辯論，逕
    以判決駁回之，民事訴訟法第二百四十九條第二項定有明文。
二、次按妻之受胎係在婚姻關係存續中者，推定其所生之子女為婚生子女；前項推定
    ，如夫妻之一方能證明妻非自夫受胎者，得於知悉子女出生之日起一年內，提起
    否認之訴，民法第一千零六十三條第一項、第二項定有明文。倘夫妻均已逾該項
    所定之除斥期間而未提起否認之訴，則該子女在法律上不能不認為夫之婚生子女
    ，無論何人皆不得為反對之主張（參考最高法院二十三年上字第三四七三號、七
    十五年台上字第二○七一號判例、八十三年度第六次民事庭決議意旨）。另不受
    民法第一千零六十二條及第一千零六十三條第一項推定之婚生子女否認其為婚生
    ，例如妻之受胎非在婚姻關係存續中者，其所生子女即不受民法第一千零六十三
    條第二項規定應提起否認之訴之限制，而得以一般確認親子關係不存在之訴訟為
    之，至受推定之婚生子女，則無提起確認親子關係不存在之訴，以否認其為婚生
    之可言（最高法院九十一年台上字第一二二二號判決意旨參照）。故實務上雖有
    允許提起親子關係存在之訴者，乃係針對非婚生子女而言（最高法院二十三年度
    上字第三九七三號判例），受婚生推定之子女尚無適用之餘地。
三、經查：
  (一)本件原告起訴主張，原告之母乙○○與被告甲○（大陸人士）原為夫妻（民國八
    十八年四月十九日結婚），原告於民國（下同）八十九年七月十七日出生之時，
    依法係在其生母乙○○與被告甲○二人於婚姻關係存續中受胎所生之子女，嗣原
    告之母乙○○與被告甲○之婚姻，經本院以九十二年度婚字第一一二八號判決離
    婚，九十三年二月二十六日確定等情，此有該原告所提原告出生證明書影本、本
    院九十二年度婚字第一一二八號判決及確定證明書影本、乙○○
    為憑。雖該原告以被告甲○於八十八年五月以後，不知去向，與原告之母乙○○
    未再發生夫妻間親密關係，原告之母乙○○與被告丁○○同居，並於此期間受胎
    生下原告，並主張被告甲○實與原告並無任何血緣關係，而提起本件「確認原告
    丙○○與被告甲○間之親子關係不存在」「確認原告丙○○與被告丁○○間之親
    子關係存在」之訴在案，然就原告丙○○既係於渠之生母乙○○與被告甲○二人
    於婚姻關係存續中受胎所生之子女，依民法第第一千零六十三條第一項之規定，
    自應推定為乙○○、被告甲○之婚生子女，殊無疑義，縱該推定婚生子女之地位
    ，與真實之血統聯絡有所不符，亦應由該原告之母乙○○或經推定之父即本案被
    告甲○依該民法第一千零六十三條之規定提起否認子女之訴，除該夫妻之一方即
    原告之母乙○○或經推定之父即本案被告甲○，未能於法定期間提起或有因死亡
    而不能提起情形（即除有關於該民事訴訟第法五百九十條所規定之情形）外，則
    該子女在法律上不能不認為夫妻之婚生子女，受婚生推定之原告丙○○，及任何
    人皆不得為反對之主張（此亦有最高法院二十三年度上字第三四七三號判例意旨
    足參）。是縱原告丙○○亦不能提起本件否認之訴，而第三人即被告丁○○在法
    律上更無予保障之必要。則原告雖迴避民法第一千零六十三條之規定，另主張依
    民事訴訟法第五百九十一條規定，主張就母再婚所生子女確認其父之訴，確認親
    子關係之存否，然依原告所陳，其母乙○○與被告丁○○並未結婚，復有前揭戶
    件訴訟仍屬民法第一千零六十一條之否認之訴範圍，自非得以就母再婚所生子女
    確認其父之訴排除其適用。
  (二)親子訴訟固應顧及子女之權利，惟受法律推定為子女之生父、母權益，亦不容忽
    視，本件被告甲○既經法律推定為原告丙○○之生父，其權益亦應予以保障，原
    告以其母乙○○與被告丁○○因不法關係而實際生有原告丙○○，即訴請本件確
    認親子關係存否，貿然應其所請，法律寧非保護不法？原告徒以其與被告丁○○
    有真實血緣關係，逕為本件確認訴訟，殊非有據。
四、從而，本件原告於其母乙○○或經推定之父即本案被告甲○未依法提起否認其婚
    生子女之法律地位前，任何人即不得否認上開子女即原告丙○○之婚生地位（亦
    即其親子關係），從而，原告逕為提起本件訴訟，求為確認「原告丙○○與被告
    甲○間之親子關係不存在」「原告丙○○與被告丁○○間之親子關係存在」，揆
    諸上開說明，即屬有誤，顯無理由，依法爰由本院不經言詞辯論，予以判決駁回
    。
五、結論：本件原告之訴為無理由，依民事訴訟法民事訴訟法第二百四十九條第二項
    ，第七十八條，判決如主文。
中　　　華　　　民　　　國　　九十三　　年　　　六　　　月　　 十八　　 日
                                    臺灣板橋地方法院家事法庭
                                          法　　　官　劉大衛
右為正本係照原本作成
如對本判決不服須於裁定送達後二十日內向本院提出上訴狀
中　　　華　　　民　　　國　　九十三　　年　　　六　　　月　　 十八　　 日
                                           法院書記官　李錦輝
